【裁判字號】    97,訴,12
【裁判日期】    970415
【裁判案由】    綜合所得稅
【裁判全文】
臺中高等行政法院判決
                                  九十七年度訴字第一二號
                              .
原      告  甲○○
被      告  財政部臺灣省中區國稅局
代  表  人  乙○○
訴訟代理人  丙○○
上列當事人間因綜合所得稅事件，原告不服財政部中華民國九十
六年十月廿五日台財訴字第○九六○○四○○四二○號訴願決定
，提起行政訴訟。本院判決如下︰
    主  文
復查決定及訴願決定關於罰鍰之部分均撤銷。
原告其餘之訴駁回。
訴訟費用由原告負擔三分之二，餘由被告負擔。
    事  實
甲、事實概要：緣原告係其達醫院負責人，民國九十年度綜合所
    得稅結算申報，未列報取自該醫院執行業務所得，經財政部
    台灣省南區國稅局調查核定該醫院收入總額新台幣（下同）
    五、五二二、八八三元，費用總額三、九七六、四七六元，
    全年所得額一、五四六、四○七元，同額認列原告執行業務
    所得，通報被告所屬大屯稽徵所歸課原告綜合所得總額三、
    九一五、四四八元，補徵應納稅額四八九、○四一元，並經
    被告按所漏稅額二、三九九元（屬扣繳憑單及緩課股票轉讓
    憑單）及四三○、七五○元（非屬扣繳憑單）分別處○．二
    及○．五倍罰鍰，合計二一五、八○○元（計至百元止）。
    原告不服，申經復查未獲變更，提起訴願遞遭駁回，遂提起
    本訴訟。
乙、兩造聲明：
一、原告聲明求為判決：復查決定及訴願決定均撤銷。
二、被告聲明求為判決：原告之訴駁回。
丙、兩造之陳述：
壹、原告起訴意旨略以：
一、執行業務所得部分：其達醫院已於八十九年四月結束營業，
    中央健康保險局南區分局（下稱中央健保局）之給付款自八
    十九年四月十四日起即不再匯入。原告九十年度並未取得中
    央健保局之給付款，也未接到扣繳憑單，故該筆執行業務所
    得係屬八十八年七月至八十九年四月之健保給付，應歸課八
    十八及八十九年度執行業務所得，不得歸課九十年度所得。
    再者，因中央健保局並未給予原告扣繳憑單（原告係因本件
    訴訟才向中央健保局申請發給扣繳憑單），原告不知有系爭
    執行業務所得，直至九十年十一月間執行法院分配時，收受
    法院寄送之通知，才知悉有此筆收入。
二、罰鍰部分：原處分書所列短漏報營利及利息所得八、六一二
    元按所漏稅額二、三九九元處○．二倍罰鍰，短漏報執行業
    務所得一、五四六、四○七元按所漏稅額四三○、七五○元
    處○．五倍罰鍰，合計二一五、八○○元。依財政部八十六
    年八月十六日台財稅第八六一九一二二八○號函發布之稅務
    違章案件裁罰金額或倍數參考表所列（稅捐稽徵法令彙編九
    十二年十二月版第四七七頁，新版九十六年十一月版第四六
    三頁亦同）稅法條次：違反所得稅法第一百十條第一項，違
    章情形一短漏報所得屬已填報扣免繳憑單之所得，處所漏稅
    額○．二倍罰鍰。被告核定系爭執行業務所得，既係以中央
    健保局扣繳憑單為依據（復查決定書第四頁第九行參照），
    則被告逕按○．五倍裁處罰鍰，與法令不合，應改按○．二
    倍裁處罰鍰，以符法令。
貳、被告答辯意旨略以：
一、執行業務所得部分：系爭執行業務所得源於中央健保局核付
    其達醫院八十八年七月至八十九年四月之門住診醫療費用五
    、五二二、八八三元，扣除八十九年二月門診罰鍰一七、五
    四八元及該醫院積欠中央健保局九十年五月健保費及滯納金
    六、二○一元，餘五、四九九、一三四元於九十年九月廿一
    日由中央健保局交付台灣台南地方法院分配予原告（即其達
    醫院）之債權人，有中央健保局九十年九月廿四日健保南秘
    字第○九○○○一三○○七號、九十六年一月廿三日健保南
    秘字第○九六○○○一六九七號函及台灣台南地方法院九十
    年九月四日九○南院鵬執良字第一三六三四號執行命令可稽
    。按執行業務所得之計算係以收付實現為原則，系爭健保收
    入雖非由中央健保局直接給付予該醫院，然係由該局於九十
    年度依法院之執行命令代申請人轉付予其債權人以償還債務
    ，仍核屬該醫院九十年度之健保收入，且台灣台南地方法院
    執行命令已副知原告相關執行內容及金額，被告依法核算原
    告九十年度執行業務所得，並無不合。次按南區國稅局曾以
    九十六年一月十八日南區國稅法二字第○九六○○四七四○
    七號函請原告提示該醫院相關帳簿憑證供核，惟該醫院表示
    已停止營業，無帳簿可提供。故原核定以中央健保局扣繳憑
    單給付總額五、五二二、八八三元，按財政部九十一年二月
    廿一日台財稅字第○九一○四五一○五二號令所示必要費用
    標準，核定該醫院全年所得一、五四六、四○七元，並同額
    認列原告執行業務所得，並無違誤。
二、罰鍰部分：原告九十年度綜合所得稅結算申報，漏報本人及
    配偶營利、執行業務及利息所得合計一、七四五、九九○元
    ，被告乃按所漏稅額二、三九九元（屬扣繳憑單及緩課股票
    轉讓憑單）及四三○、七五○元（非屬扣繳憑單）分別處○
    ．二及○．五倍罰鍰合計二一五、八○○元。因原告於本件
    起訴後補提中央健保局之扣繳憑單，被告認可採，依稅務違
    章案件裁罰金額或倍數參考表係處漏稅額○．二倍罰鍰，被
    告同意罰鍰部分重新計算改罰○．二倍。
    理  由
一、本件原告起訴後，被告代表人業已變更，經其新代表人乙○
    ○聲明承受訴訟，經核無不合，應予准許。
二、按「個人之綜合所得總額，以其全年左列各類所得合併計算
    之︰．．．第二類：執行業務所得︰凡執行業務者之業務或
    演技收入，減除業務所房租或折舊、業務上使用器材設備之
    折舊及修理費，或收取代價提供顧客使用之藥品、材料等之
    成本、業務上雇用人員之薪資、執行業務之旅費及其他直接
    必要費用後之餘額為所得額。．．．」、「稽徵機關進行調
    查或復查時，納稅義務人應提示有關各種證明所得額之帳簿
    、文據；其未提示者，稽徵機關得依查得之資料或同業利潤
    標準，核定其所得額。」、「執行業務者未依法辦理結算申
    報，或未依法設帳記載及保存憑證，或未能提供證明所得額
    之帳簿文據者，稽徵機關得照同業一般收費及費用標準核定
    其所得額。」分別為行為時所得稅法第十四條第一項第二類、
    第八十三條第一項及同法施行細則第十三條第二項所明定。
    次按「執行業務所得之計算，除本辦法另有規定外，以收付
    實現為原則。」、「執行業務者於規定期限內辦理結算申報
    並能提供證明所得額之帳簿、文據調查者，其執行業務所得
    ，應依帳載核實認定。其未依規定提供調查者，應依所得稅
    法第八十三條及同法施行細則第十三條規定訂定之收費及費
    用標準核定其所得額。．．．」執行業務所得查核辦法第三
    條及第八條亦分別定有明文。又「執行業務者未依法辦理結
    算申報，或未依法設帳記載並保存憑證，或未能提供證明所
    得額之帳簿文據者，九十年度應依核定收入總額按下列標準
    計算其必要費用．．．十一西醫師：(一)全民健康保險收入．．
    ．七二％。」為財政部九十一年二月二一日台財稅字第○九
    一○四五一○五二號令所核定。
三、本件原告係其達醫院負責人，九十年度綜合所得稅結算申報
    ，未列報取自該醫院執行業務所得，經財政部台灣省南區國
    稅局調查核定該醫院收入總額五、五二二、八八三元，費用
    總額三、九七六、四七六元，全年所得額一、五四六、四○
    七元，同額認列原告執行業務所得，通報被告所屬大屯稽徵
    所歸課原告綜合所得總額三、九一五、四四八元，補徵應納
    稅額四八九、○四一元，並經被告按所漏稅額二、三九九元
    （屬扣繳憑單及緩課股票轉讓憑單）及四三○、七五○元（
    非屬扣繳憑單）分別處○．二及○．五倍罰鍰，合計二一五
    、八○○元（計至百元止）。原告不服，循序提起行政訴訟
    。
四、原告訴稱：(一)其達醫院已於八十九年四月結束營業，中央健
    保局之給付款自八十九年四月十四日起即不再匯入。原告九
    十年度並未取得該局之給付款，也未接到扣繳憑單，故該筆
    執行業務所得係屬八十八年七月至八十九年四月之健保給付
    ，應歸課八十八及八十九年度執行業務所得，不得歸課九十
    年度所得。(二)依財政部八十六年八月十六日台財稅第八六一
    九一二二八○號函發布之稅務違章案件裁罰金額或倍數參考
    表，違反所得稅法第一百十條第一項，違章情形一短漏報所
    得屬已填報扣免繳憑單之所得，處所漏稅額○．二倍罰鍰。
    被告核定系爭執行業務所得，既係以中央健保局扣繳憑單為
    依據，則被告逕按○．五倍裁處罰鍰，與法令不合，應改按
    ○．二倍裁處罰鍰，以符法令。
五、又按「個人所得之歸屬年度，依所得稅法第十四條及第八十
    八條規定並參照第七十六條之一第一項之意旨，係以實際取
    得之日期為準，亦即年度綜合所得稅之課徵，僅以已實現之
    所得為限，而不問其所得原因是否發生於該年度。」為司法
    院大法官會議釋字第三七七號解釋在案。是系爭健保收入屬
    執行業務所得，自以收付實現為原則。經查，本件執行業務
    所得係中央健保局核付其達醫院八十八年七月至八十九年四
    月之門住診醫療費用五、五二二、八八三元，扣除八十九年
    二月門診罰鍰一七、五四八元及該醫院積欠中央健保局九十
    年五月健保費及滯納金六、二○一元，餘五、四九九、一三
    四元於九十年九月廿一日由中央健保局交付台灣台南地方法
    院分配予原告（即其達醫院）之債權人，有中央健保局九十
    年九月廿四日健保南秘字第○九○○○一三○○七號、九十
    六年一月廿三日健保南秘字第○九六○○○一六九七號函及
    台灣台南地方法院九十年九月四日九○南院鵬執良字第一三
    六三四號執行命令在卷（原處分卷二○、二四及二五頁）可
    佐，另台灣台南地方法院執行命令已副知原告相關執行內容
    及金額，原告亦稱其於九十年十一月間執行法院進行分配時
    ，收受執行法院寄送之通知，方知有此筆收入等語（本院卷
    五十一頁準備程序筆錄），按該中央健保局上開給付款雖未
    直接給付予該醫院，係由該局於九十年度依法院之執行命令
    代申請人轉付予該醫院債權人以償還債務，仍核屬該醫院九
    十年度之健保收入，是原告主張其達醫院已於八十九年四月
    結束營業，中央健保局之給付款自八十九年四月十四日起即
    不再匯入，原告九十年度並未取得該局之給付款，自非可採
    。從而，被告認該給付款屬原告九十年度執行業務所得，並
    以南區國稅局曾以九十六年一月十八日南區國稅法二字第○
    九六○○四七四○七號函請原告提示該醫院相關帳簿憑證供
    核，惟該醫院表示已停止營業，無帳簿可提供，原核定以中
    央健保局扣繳憑單給付總額五、五二二、八八三元，按財政
    部九十一年二月廿一日台財稅字第○九一○四五一○五二號
    令所示必要費用標準，核定該醫院全年所得一、五四六、四
    ○七元，並同額認列原告九十年度執行業務所得，洵屬正當
    。
六、另按「納稅義務人應於每年五月一日起至五月三十一日止，
    填具結算申報書，向該管稽徵機關，申報其上一年度內構成
    綜合所得總額或營利事業收入總額之項目及數額，以及有關
    減免、扣除之事實，並應依其全年應納稅額減除暫繳稅額、
    尚未抵繳之扣繳稅額及可扣抵稅額，計算其應納之結算稅額
    ，於申報前自行繳納。．．．」、「納稅義務人已依本法規
    定辦理結算申報，但對依本法規定應申報課稅之所得額有漏
    報或短報情事者，處以所漏稅額兩倍以下之罰鍰。」雖為所
    得稅法第七十一條第一項及第一百十條第一項所分別明定。
    本件被告以原告九十年度綜合所得稅結算申報，漏報本人及
    配偶營利、執行業務及利息所得合計一、七四五、九九○元
    ，被告乃按所漏稅額二、三九九元（屬扣繳憑單及緩課股票
    轉讓憑單）及四三○、七五○元（非屬扣繳憑單）分別處○
    ．二及○．五倍罰鍰合計二一五、八○○元。被告原核認原
    告漏報執行業務所得之部分，係非屬已填扣繳憑單者，處以
    ○．五倍罰鍰，惟該部分係中央健保局之給付款，並有該局
    製作之各類所得扣繳暨免扣繳憑單（本院卷五九頁）可按，
    依稅務違章案件裁罰金額或倍數參考表，所得稅法第一百十
    條第一項規定之違章情形，短漏所得屬已填報扣免繳憑單，
    且無該類第三點規定之情形，處所漏稅額○．二倍之罰鍰，
    被告亦稱原告有補提中央健保局之扣繳憑單，同意罰鍰部分
    重新計算改罰○．二倍，是本件原處分關於該部分之罰鍰，
    與稅務違章案件裁罰金額或倍數參考表之上開規定不符，而
    有違行政程序法第六條所規定：「行政行為，非有正當理由
    ，不得為差別待遇。」之平等原則。
七、綜上所陳，本件關於被告以原告漏報本年度執行業務所得而
    予以補徵稅額之部分，依上開規定及說明，並無違誤，訴願
    決定對此部分予以維持，亦無不合，原告請求撤銷該部分復
    查決定及訴願決定，為無理由，此部分訴訟應予駁回。另關
    於罰鍰處○．五倍之部分，原處分有上開之違誤，是本件罰
    鍰處分自無可維持，訴願決定對此部分未予糾正，自有可議
    ，原告該部分之訴，為有理由，應由本院將此部分之復查決
    定及訴願決定均予撤銷，由被告另為適法之處分，以維法制
    。
據上論結，本件原告之訴為一部有理由，一部為無理由，依行政
訴訟法第一百九十五條第一項、第一百零四條，民事訴訟法第七
十九條，判決如主文。
中    華    民    國    97    年    4     月    15    日
              臺中高等行政法院第四庭
                        審判長法  官  沈  應  南
                              法  官  許  金  釵
                              法  官  許  武  峰
以上正本證明與原本無異。
如不服本判決，應於判決送達後20日內向本院提出上訴書狀，其
未表明上訴理由者，應於提起上訴後20日內向本院提出上訴理由
書（須依對造人數附具繕本）；如於本判決宣示或公告後送達前
提起上訴者，應於判決送達後20日內補提上訴理由書（須附繕本
）。未表明上訴理由者，逕以裁定駁回。
中    華    民    國    97    年    4     月    15    日
                              書記官  莊  啟  明


司法院資訊處製作；財團法人民間司法改革基金會備份。
